【裁判字號】    89,易,2322
【裁判日期】    891030
【裁判案由】    贓物
【裁判全文】
臺灣高雄地方法院刑事判決                        八十九年度易字第二三二二號
    公  訴  人  臺灣高雄地方法院檢察署檢察官
    被      告  甲○○
右列被告因贓物案件，經檢察官提起公訴（八十九年度偵字第七七一九號），本院判
決如左：
    主  文
甲○○無罪。
    理  由
一、公訴意旨以：被告甲○○明知未懸掛車牌號碼之輕型機車（原車牌號碼為ＹＵＤ
    ─七六六號、黃麗鳳所有，於民國八十六年五月十九日下午七時許，在高雄市左
    營區火車站前遭竊）係屬贓車，竟自不詳姓名人手中予以收受後轉交予不知情之
    陳進忠使用（復轉予蔡寶郎騎乘），嗣於八十九年一月二十四日，在屏東縣東港
    鎮○○路一一０號前為警查獲，因認被告涉有刑法第三百四十九條第一項之收受
    贓物罪嫌。
二、按犯罪事實應依證據認定之，無證據不得推定其犯罪事實；又不能證明被告犯罪
    者，應諭知無罪之判決；刑事訴訟法第一百五十四條、第三百零一條第一項分別
    定有明文。又犯罪事實之認定，應憑真實之證據，倘證據是否真實尚欠明確，自
    難以擬制推測之方法，為其判斷之基礎；而認定犯罪事實之證據係指足以認定被
    告確有犯罪行為之積極證據而言，該項證據自須適合於被告犯罪事實之認定，始
    得採為斷罪資料，最高法院著有五十三年臺上字第六五六號、二十九年上字第三
    一０五號判例可資參照。且刑事訴訟上證明之資料，無論其為直接或間接證據，
    均須達於通常一般之人均不致有所懷疑，而得確信其為真實之程度，始得據為有
    罪之認定，若其關於被告是否犯罪之證明未能達此程度，而有合理懷疑之存在，
    致使無從形成有罪之確信，根據「罪證有疑，利於被告」之證據法則，即不得遽
    為不利被告之認定，亦有最高法院七十六年度臺上字第四九八六號判例可稽。
三、本件公訴人認被告涉有上開犯行，無非以該車係屬失竊車輛，及由被告交予不知
    情之陳進忠使用為其主要論據。訊據被告堅決否認有何收受贓物之犯行，辯稱：
    車子是前房客丙○○等人所遺留下來，於邀陳進忠幫忙打掃該退租之房間時方才
    發現，當時車子已被拆解，沒有車牌也沒有鑰匙，且破損不堪，看來好像沒人要
    的樣子，原本要丟掉，因知陳進中是開機車行的，便交由伊修理，並向伊表明若
  能修理好就給伊，若修不好就丟棄，不知該車係贓車等語。經查，車牌ＹＵＤ─
    七六六號輕型機車原係黃麗鳳所有，於八十六年五月十九日下午七時許，在高雄
    市左營區火車站前遭人竊取，並於失竊後隔年由被告甲○○於八十七年間交予陳
    進忠使用後，再由陳進忠轉贈予蔡寶郎騎乘等情，固據被告甲○○與證人陳進忠
    、蔡寶郎同陳在卷，並有車輛竊盜、車牌失竊資料個別查詢報表─查詢車輛認可
    資料表一份在卷可按，惟此亦僅能證明該機車確係贓車及被告有交予陳進忠使用
    等事實，然是否據此即可推認被告係由他人手中收受，及於收受時即明知該機車
    為贓物而仍予收受等節，要非全無可疑之處；再者，參以證人陳進忠於本院審理
    時證稱：「在八十七年九月、十月，被告叫我去他租給人家的房子在高峰街一０
    五巷十一號，被告叫我幫忙將屋內東西搬出來，當時屋內有機車、沙發，機車放
    在樓梯下面裡面，要走進去才看得到，該機車當時沒有掛車牌，被告就說要將該
    機車給我，我是在修理機車的。是我與被告將沙發搬下來後，被告才發現樓梯下
    面有一部機車，我就說為什麼這裡有一部機車，我沒有問被告該車子是何人的，
    被告就說要給我，我以為是被告所有的，被告說如果我要就要送給我，被告說若
    我不要他要將該機車丟掉，我就牽回去了，當時該車子車殼都被拆下來散落在地
    上，只剩車骨及引擎，零件也都還好，看起來像沒有人要的樣子，也沒有掛車牌
    ，車子也沒有鑰匙，我叫配鎖的人來配鎖後我就牽回去修一修就送給我妹婿。扣
    案的鑰匙就是我叫配鎖的人來配鎖的鑰匙」等語觀之，該機車既係被告與證人陳
    進忠於清掃退租之房間時方一同發現，自非由被告先行自他人手中收受後再轉送
    予陳進忠等情甚明；況該機車於是時車體已被拆解散落在地，只剩車骨及引擎，
    看起來像沒有人要的樣子等情，已如前述，是連專業如證人陳進忠之人亦認係他
    人不要之物，益徵被告當時亦無贓物之認知至為灼然；雖證人丙○○證陳：「我
    最後離開，該房子原先是我媽媽乙○○租的，我退伍後就過去一起住，後來因欠
    被告一個月的租金我不好意思我才搬走的，在我搬走前我媽媽及我妹妹早就搬走
    了，在我離開之前我未曾見過這部機車，我也沒有將這部機車交給被告，在我與
    我媽媽及妹妹同住的期間內我也未曾見過這部機車，我也未曾見我媽媽及妹妹騎
    過這部機車」等語在卷，而與被告辯稱係雖係前房客留下等語不相一致，惟該機
    車既係贓車，則證人丙○○故為避重就輕之證述，以撇清自己之刑責亦非無可能
    ，是尚難以此遽為被告不利之認定。綜上所述，被告既未自他人手中收受前開機
    車，是其行為顯與收受贓物罪之構成要件未合，實難僅因被告有交付該機車予他
    人使用，即遽以收受贓物罪相繩，此外，復查其他積極證據足資證明被告有何公
    訴人所指之犯行，揆諸前揭說明，既不能證明被告犯罪，爰依法為被告無罪之諭
    知。
據上論斷，應依刑事訴訟法第三百零一條第一項，判決如主文。
中      華      民      國    八十九    年       十      月    三十     日
                                  臺灣高雄地方法院刑事第三庭
                                      法  官    柯彩燕
右正本證明與原本無異。
如不服本判決，應於判決送達後十日內，向本院提出上訴狀。
                                      書記官    楊真芬
中    華    民    國      八十九      年      十一      月      四      日


司法院資訊處製作；財團法人民間司法改革基金會備份。
